【裁判字號】    97,消債更,1272
【裁判日期】    980121
【裁判案由】    更生事件
【裁判全文】
臺灣臺南地方法院民事裁定          97年度消債更字第1272號
聲請人即
債  務  人  甲○○
上列當事人因消費者債務清理事件聲請更生，本院裁定如下：
    主  文
債務人甲○○自民國九十八年一月二十二日十二時起開始更生程
序。
    理  由
一、按債務人不能清償債務或有不能清償之虞，且無擔保或無優
    先權之債務總額未逾新臺幣（下同）1,200 萬元者，於法院
    裁定開始清算程序或宣告破產前，得向法院聲請更生。法院
    開始更生程序之裁定，應載明其年、月、日、時，並即時發
    生效力，消費者債務清理條例（下稱消債條例）第3條、第4
    2條第1項、第45條第1 項定有明文。又按債務人對於金融機
    構因消費借貸、自用住宅借款、信用卡或現金卡契約而負債
    務，在聲請更生或清算前，應提出債權人清冊，以書面向最
    大債權金融機構請求協商債務清償方案，並表明共同協商之
    意旨，債務人與金融機構協商成立者，不得聲請更生或清算
    ，但因不可歸責於己之事由，致履行顯有重大困難者，不在
    此限，消債條例第151條第1、5項亦定有明文。
二、本件聲請意旨略以：聲請人即債務人甲○○現每月薪資約18
    ,000 元，除此薪資收入外，名下並無其他財產，然累積債
    務總金額已達2,737,050元，雖曾依照中華民國銀行公會會
    員辦理消費金融案件無擔保債務協商機制，與債權人安泰商
    業銀行等15間銀行成立協商，每月應還款金額為30,595元，
    然前開協商內容並未考量債務人實際生活收支狀況，債務人
    於協商過程中亦居於弱勢，毫無協商之空間，僅能片面接受
    前開協商條件，債務人為了繳納協商款，向親朋好友借支始
    得繳納1年多之協商款，債務人毀諾當時月收入亦僅18,000
    元，以債務人之收入扣除個人基本生活費用，已無法清償協
    商款，有不可歸責於己之事由致履行困難或不能履行，符合
    消債條例第3條、第151條第5項但書之規定，爰依上開規定
    ，提出財產及收入狀況說明書、債權人清冊、債務人清冊，
    聲請更生等語。
三、經查：
(一)債務人主張現每月收入約18,000元，除此收入外，名下並無
    其他財產之事實，業據提出財政部臺灣省南區國稅局95、96
    年度綜合所得稅各類所得資料清單、財產歸屬資料清單及臺
    南市殯葬管理所員工消費合作社僱員僱用契約書影本各1紙
    為證，並經本院調取債務人之郵政、勞、健保及集保資料、
    稅務電子閘門財產所得調件明細表在卷可稽，堪認債務人確
    已達不能清償債務之程度。又債務人無擔保或無優先權之債
    務總額確實未逾1,200萬元等情，亦據債務人提出債權人清
    冊及財團法人金融聯合徵信中心當事人綜合信用報告書在卷
    可憑。另債務人前未曾經法院宣告清算程序或宣告破產，且
    未曾依消債條例或破產法之規定而受刑之宣告等情，亦有本
    院民事紀錄科查詢表、臺灣高等法院被告前案紀錄表在卷可
    憑。
(二)債務人雖曾於消債條例施行前，與各債權銀行就無擔保債務
    成立協商，約定自95年7月起，分120期，每月償還30,595元
    等情，有協議書影本1紙附卷可按。另債務人主張向親友借
    支以繳納協商款等情，亦據債務人提出第三人林莉潔之新光
    銀行臺南分行存摺影本，證明其於96年12月19日、20日向第
    三人林莉潔各借款3萬元，足證其所稱向親友借支以繳納協
    商款等情屬實。以債務人協商當時及目前每月18,000元之收
    入計算，姑不論債務人仍須有每月最低之基本生活費用支出
    ，縱所得悉數用以履行協商條件仍有不足，如債務人向其他
    人借貸來償還對債權銀行之協商債務，僅是債務人將債權銀
    行之債務轉對其他人，無法謀求債務人得因履行協商條件，
    使其債務獲得解決而有更生之機會，若係依賴其他親友贈與
    金錢，其終非經常性之所得，自無從期其藉此而得繼續履行
    協商條件，況債務人與債權銀行成立協商，常係因其為債務
    人，在協商中已居於弱勢地位，為求能因協商而獲得較佳之
    清償條件，而不得不基於債權銀行之要求與之成立協商，然
    債務人每月之薪資收入既較協商條件每月應履行之金額為低
    ，顯不能期待其能依協商條件為履行，其主張係因不可歸責
    於己之事由，致履行上開協議顯有重大困難，堪予採信。
四、綜上所述，債務人僅係一般消費者，並未從事營業，其已達
    不能清償債務或有不能清償之虞之程度，其中無擔保或無優
    先權之債務，在1,200 萬元以下，之前雖與各債權銀行達成
    協議，但因不可歸責於己之事由，致履行上開協議顯有重大
    困難，且未經法院裁定開始清算程序或宣告破產，又查無消
    債條例第6條第3項、第8條或第46條各款所定駁回更生聲請
    之事由存在，則債務人聲請更生，應屬有據，爰裁定如主文
    。
中    華    民    國    98    年    1     月    21    日
                  民事第三庭  法  官  高榮宏
以上正本係照原本作成。
本裁定不得抗告。
中    華    民    國    98    年    1     月    21    日
                              書記官  陳淑芬


司法院資訊處製作；財團法人民間司法改革基金會備份。
